【裁判字號】    95,易,602
【裁判日期】    951031
【裁判案由】    詐欺
【裁判全文】
臺灣士林地方法院刑事判決               95年度易字第602號
公  訴  人  臺灣士林地方法院檢察署檢察官
被      告  甲○○
                    另案於臺北監獄士林分監執行中
上列被告因詐欺案件，經檢察官提起公訴（95年度偵緝字第232
號），經訊問被告後，被告為認罪之陳述，本院合議庭裁定由受
命法官獨任以簡式審判程序審理，並判決如下：
    主  文
甲○○意圖為自己不法之所有，以詐術使人將本人之物交付，累
犯，處有期徒刑陸月，如易科罰金，以銀元佰元即新台幣玖佰
元折算壹日。
    事  實
一、甲○○前於民國90年間因違反妨害兵役治罪條例、詐欺等案
    件，經本院以90年度簡字第1508號、91年度簡字第826 號判
    決，分別判處有期徒刑6 月、3 月確定，於91年3 月26日入
    監執行，並於91年12月13日縮刑期滿執行完畢，詎仍不知悔
    改，明知自己無支付能力，竟意圖為自己不法之所有，基於
    詐欺及違反動產擔保交易法之犯意，於94年4 月15日向日盛
    國際商業銀行股份有限公司延平分公司（以下簡稱日盛銀行
    ）業務代表林煒欽佯稱欲以動產擔保交易附條件買賣之方式
    分期付款購車，林煒欽不疑有他，陷於錯誤同意將車牌號碼
    DK-8082 之中華牌自用小客車售予甲○○，並於同日代表日
    盛銀行與甲○○簽定貸款暨動產抵押契約書，約定貸款金額
    為新臺幣（下同）250,000 元，貸款利率按年息19.92 ％計
    算，並設定333,900 元之動產抵押權，買方即甲○○應自94
    年5 月15日起至97年4 月15日止，分36期給付，每月1 期，
    每期支付日盛銀行9,275 元。標的物存放地點為甲○○之住
    所地即臺北市○○區○○街1 段145 巷2 弄34號，非經日盛
    銀行書面同意並辦理動產擔保變更登記，甲○○不得任意變
    更本件動產抵押車輛之所在。甲○○取得前開車輛後，明知
    自己為動產擔保交易之債務人，竟意圖為自己不法之利益，
    於94年4 月22日將上開車輛以150,000 元之代價出質予設於
    臺北市○○○路○ 段142 號之5 「和信當鋪」。嗣日盛銀行
    於94年7 月26日將上該動產抵押權轉讓予匯豐汽車股份有限
    公司（以下簡稱匯豐公司），因甲○○僅支付第1 期貸款，
    自第2 期起即拒絕給付分期款，經匯豐公司發現有異，派員
    至臺北市○○區○○街1 段145 巷2 弄34號附近標的物存放
    地查看，未見DK-8082 號自用小客車，始知受騙，匯豐公司
    追索無著致受有損害而報警處理，始悉上情。
二、案經匯豐公司告訴及臺北市政府警察局南港分局報請臺灣士
    林地方法院檢察署檢察官偵查起訴。
    理  由
一、上揭犯罪事實，業據被告於本院準備程序及審理時坦承不諱
    （見本院卷第42至18頁），核與告訴代理人張櫻文及證人林
    煒欽、洪宏星於警詢證述情節相符（見94年度偵字第11853
    號卷第5 至15頁），並有貸款暨動產抵押契約書、臺北市監
    理處動產擔保交易登記證明書、動產抵押移轉契約書、查訪
    紀錄單、查訪相片3 張、客戶催收記錄、客戶繳款記錄、臺
    灣臺北地方法院94年度票字第47934 號民事裁定、存證信函
    、日盛銀行汽車貸款申請表暨約定書等附卷可稽（見上開偵
    卷第20至31頁），足認被告自白與事實相符，足以採信，是
    本件事證明確，被告犯行堪予認定，應依法論科。
二、核被告所為，係犯刑法第339 條第1 項詐欺取財罪及動產擔
    保交易法第38條之圖利處分動產擔保標的物罪。所犯上開2
    罪間，有方法、目的之牽連關係，為牽連犯。
三、被告行為後，刑法業於94年2 月2 日經總統以華總一義字第
    09400014901 號令修正公布，並於95年7 月1 日施行，參酌
    最高法院95年5 月23日刑事庭第8 次會議決議，修正後刑法
    第2 條第1 項之規定，係規範行為後法律變更所生新舊法律
    比較適用之準據法，於刑法施行後，應適用修正後刑法第2
    條第1 項之規定，為「從舊從輕」之比較。另於比較時應就
    罪刑有關之共犯、未遂犯、想像競合犯、牽連犯、連續犯、
    結合犯，以及累犯加重、自首減輕暨其他法定加減原因（如
    身分加減）與加減比例等一切情形，本於統一性及整體性原
    則，綜其全部罪刑之結果而為比較，茲就比較情形分述如下
    ：
    (一)刑法第339 條第1 項詐欺取財罪法定刑內有關得科處罰金
      刑或得併科罰金刑之部分，依修正後刑法施行法第1 條之
      1 及刑法第33條第5 款等規定，所得科處或得併科之罰金
      刑最高為新臺幣30,000元、最低為新臺幣1,000 元。然依
      被告行為時即修正前之刑法及罰金罰鍰提高標準條例之規
      定，該罪之罰金刑經提高倍數後，最高額雖與修正後之規
      定相同，惟最低額部分顯均較修正後為輕。因此，比較上
      述修正前、後之刑罰法律，修正後之相關規定既未較有利
      於被告，自應適用被告行為時之罰金刑刑度相關規定。
    (二)被告行為時之修正前刑法第41條第1 項前段規定：「犯最
      重本刑為5 年以下有期徒刑以下之刑之罪，而受6 個月以
      下有期徒刑或拘役之宣告，因身體、教育、職業、家庭之
      關係或其他正當事由，執行顯有困難者，得以1 元以上3
      元以下折算1 日，易科罰金。」，上開易科罰金折算標準
      ，並依被告行為時之罰金罰鍰提高標準條例第2 條前段（
      現已刪除，下稱修正前罰金罰鍰提高標準條例第2 條）規
      定，就其原定數額提高為100 倍折算1 日，則被告行為時
      之易科罰金折算標準，應以銀元100 元以上300 元以下折
      算1 日，經折算為新臺幣後，應以新臺幣300 元以上900
      元以下折算1 日；被告行為後之修正後刑法第41條第1 項
      前段則規定：「犯最重本刑為5 年以下有期徒刑以下之刑
      之罪，而受6 個月以下有期徒刑或拘役之宣告者，得以新
      臺幣1,000 元、2,000 元或3,000 元折算1 日，易科罰金
      。」，經比較修正前後之易科罰金折算標準，以適用被告
      行為時之修正前刑法規定，並同時引用被告行為時之修正
      前罰金罰鍰提高標準條例第2 條之規定，較有利於被告，
      則應依修正後刑法第2 條第1 項前段，適用修正前刑法第
      41條第1 項前段規定，定其易科罰金之折算標準。
    (三)修正前刑法第55條有牽連犯之規定，修正後刑法第55條則
      刪除牽連犯之規定，經比較新舊法結果，自以舊法牽連犯
      之規定較有利於被告，是被告所犯之2 罪，應依修正前刑
      法第55條之規定，從一重之詐欺取財罪處斷。
    (四)修正後刑法第47條第1 項規定「受徒刑之執行完畢，或一
      部之執行而赦免後，5 年以內故意再犯有期徒刑以上之罪
      者，為累犯，加重本刑至2 分之1 」，與修正前刑法第47
      條規定「受有期徒刑之執行完畢，或受無期徒刑或有期徒
      刑一部之執行而赦免後，5 年以內再犯有期徒刑以上之罪
      者，為累犯，加重本刑至2 分之1 」不同，而被告係故意
      再犯本案之罪，是依修正前、後之刑法第47條規定，均成
      立累犯，經比較修正前、後之累犯規定，對被告並無不利
      。
    (五)經綜合比較新舊法結果，均以行為時法對被告有利，自應
      依刑法第2 條第1 項前段規定，整體適用行為時之修正前
      刑法第41條第1 項前段、第55條、修正前罰金罰鍰提高標
      準條例第2 條等規定。
四、核被告所為，係犯刑法第339 條第1 項詐欺取財罪及動產擔
    保交易法第38條之圖利處分動產擔保標的物罪。所犯上開2
    罪間，有方法、目的之牽連關係，依修正前刑法第55條牽連
    犯之規定，應從一重處斷。又被告有如犯罪事實欄所載之犯
    罪科刑執行紀錄，此有臺灣高等法院被告前案紀錄表存卷可
    查（見本院卷第27至32頁），其於有期徒刑執行完畢後5 年
    以內，再犯本件有期徒刑以上之罪，應依行為時即修正前之
    刑法第47條，論以累犯加重其刑。爰審酌被告素行非佳，為
    圖己利，以違反動產擔保交易之方法，詐取財物，及其犯罪
    後已能明瞭己非，坦承犯行，態度良好，知所悔改，併其生
    活狀況、教育及智識程度等一切情狀，量處刑如主文所示之
    刑，並諭知易科罰金之折算標準，以示懲儆。
據上論斷，應依刑事訴訟法第299 條、第273 條之1 第1 項，動
產擔保交易法第38條，刑法第2 條第1 項、第11條前段、第339
條第1 項，修正前刑法第55條、第41條第1 項前段、第47條，罰
金罰鍰提高標準條例第1 條前段、修正前罰金罰鍰提高標準條例
第2 條，現行法規所定貨幣單位折算新臺幣條例第2 條，判決如
主文。
本案經檢察官吳維雅到庭執行職務。
中    華    民    國    95    年    10    月    31    日
                  刑事第二庭法  官  高雅敏
以上正本證明與原本無異。
如不服本判決，應於判決送達後10日內，向本院提出上訴狀。
                            書記官  楊哲偉
中    華    民    國    95    年    10    月    31    日
附錄論罪科刑法條：
刑法第339 條第1 項
意圖為自己或第三人不法之所有，以詐術使人將本人或第三人之
物交付者，處5 年以下有期徒刑、拘役或科或併科1 千元以下罰
金。
動產擔保交易法第38條
動產擔保交易之債務人，意圖不法之利益，將標的物遷移、出賣
、出質、移轉、抵押或為其他處分，致生損害於債權人者，處3
年以下有期徒刑、拘役或科或併科6000元以下之罰金。


司法院資訊處製作；財團法人民間司法改革基金會備份。
